【裁判字號】    91,交易,301
【裁判日期】    920424
【裁判案由】    偽造文書等
【裁判全文】
臺灣臺北地方法院刑事判決                        九十一年度交易字第三一號
    公  訴  人  臺灣臺北地方法院檢察署檢察官
    被      告  丁○○
右列被告因偽造文書等案件，經檢察官提起公訴（九十一年度偵字第八六二四號），
本院判決如左：
    主    文
丁○○連續意圖為自己不法之所有，而侵占遺失物，處罰金陸仟元，如易服勞役，以
佰元折算壹日；又偽造私文書，足以生損害於他人，處有期徒刑月，如易科罰金
，以佰元折算壹日，偽造之乙○○○所有、卡片號碼0000000000000
000號、中國信託商業銀行核發之萬事達信用卡上「張簡輝宏」簽名壹枚沒收；又
服用酒類，不能安全駕駛動力交通工具而駕駛，處罰金貳萬元，如易服勞役，以佰
元折算壹日；應執行有期徒刑月、罰金貳萬伍仟伍佰元，有期徒刑如易科罰金，罰
金如易服勞役，均以佰元折算壹日，偽造之乙○○○所有、卡片號碼000000
0000000000號、中國信託商業銀行核發之萬事達信用卡上「張簡輝宏」簽
名壹枚沒收。
    事    實
一、丁○○為營業小客車司機，基於意圖為自己不法所有之概括犯意，先於民國九十
    年七月十五日某時，在其所駕駛之車牌號碼Ｇ三－三七三號營業小客車內拾獲乘
    客甲○○遺失、內有甲○○國民身分證、全民健康保險卡、不詳數目現金之皮包
    一只，而將甲○○遺失之內有國民身分證、全民健康保險卡及現金之皮包侵占入
    己，再於同年六、七月間某日，在其所駕駛之車牌號碼Ｇ三－三七三號營業小客
    車內拾獲乘客乙○○○遺失、卡片號碼0000000000000000號（
    檢察官誤載為0000000000000000號）、中國信託商業銀行核發
    之萬事達（ＭＡＳＴＥＲ  ＣＡＲＤ）信用卡一張，以及載有張簡輝宏姓名、出
    生年月日、身分證字號、住址、電話、信用卡卡號、額度之字條一紙，乃承前概
    括犯意，又將乙○○○遺失、卡片號碼0000000000000000號、
    中國信託商業銀行核發之萬事達信用卡侵占入己，並旋在該乙○○○所有、卡片
    號碼0000000000000000號中國信託商業銀行核發之信用卡背面
    持卡人簽名欄內偽造「張簡輝宏」之簽名，表示「張簡輝宏」係該信用卡之合法
    持卡人、「張簡輝宏」得持該信用卡依中國信託商業銀行信用卡契約約定簽帳消
    費，足以生損害於乙○○○、張簡輝宏及中國信託商業銀行股份有限公司。
二、丁○○於九十年十月十一日凌晨飲用酒類，明知其已因服用酒類達不能安全駕駛
    動力交通工具之程度，仍於當日凌晨四時五十分許，駕駛車牌號碼Ｇ三－三七三
    號動力交通工具營業小客車，沿臺北市○○○路○段行駛，行經該路段與環河南
    路口，因有轉彎或變換車道未打方向燈或方向燈錯誤，或有駛入對向車道、單行
    道等異常駕駛行為，為警攔停盤查並進行呼氣酒精濃度檢測，丁○○於九十年十
    月十一日凌晨四時五十二分許之呼氣酒精濃度為０‧六七亳克＼公升，員警並於
    當場逮捕丁○○之際，逕行搜索丁○○所使用之交通工具即車牌號碼Ｇ三－三七
    三號營業小客車，進而查獲上情。
三、案經臺北市政府警察局萬華分局報請臺灣臺北地方法院檢察署檢察官偵查起訴。
    理    由
一、訊據被告丁○○固不否認於右揭時間在其所駕駛之車牌號碼Ｇ三－三七三號營業
    小客車內拾獲乘客甲○○遺失、內有甲○○國民身分證、全民健康保險卡、現金
    之皮包一只，及乘客乙○○○遺失、卡片號碼000000000000000
    0號、中國信託商業銀行核發之萬事達信用卡一張，以及載有張簡輝宏姓名、出
    生年月日、身分證字號、住址、電話、信用卡卡號、額度之字條一紙，並旋在乙○○○所有、卡片號碼0000000000000000號中國信託商業銀行
    核發之信用卡背面持卡人簽名欄內偽造「張簡輝宏」之簽名，以及飲用酒類後，
    明知其已因服用酒類達不能安全駕駛動力交通工具之程度，仍駕駛車牌號碼Ｇ三
    －三七三號動力交通工具營業小客車，沿臺北市○○○路○段行駛，行經該路段
    與環河南路口，為警攔停盤查並進行呼氣酒精濃度檢測，其於九十年十月十一日
    凌晨四時五十二分許之呼氣酒精濃度為０‧六七亳克＼公升等情，惟矢口否認基
    於意圖為自己不法所有之概括犯意，連續將拾獲之內有甲○○國民身分證、全民
    健康保險卡、現金之皮包及乙○○○所有、卡片號碼000000000000
    0000號、中國信託商業銀行核發之萬事達信用卡侵占入己，辯稱：其曾二次
    搭載甲○○，故擬待下次恰搭載甲○○時再將甲○○遺失之皮包返還，至乙○○○遺失之信用卡部分，該信用卡早已不能使用云云。
二、經查：
（一）右揭犯罪事實，除連續侵占甲○○、乙○○○遺失之皮包、信用卡外，業據被
      告於警、偵訊及本院審理中坦承不諱，核與乙○○○於警訊中指述情節及臺北
      市政府警察局萬華分局贓物認領保管收據、呼氣酒精濃度檢測單、刑法第一百
      八十五條之三案件測試觀察紀錄表、臺北市政府警察局舉發違反道路交通管理
      事件通知單、臺北市士林區戶政事務所北市士戶二字第０九二三０四一七四０
      ０號覆函暨補證申請資料影本、財團法人聯合信用卡處理中心（九一）聯卡會
      字第一一六號覆函、中國信託商業銀行信用卡處九十一年三月四日簡便行文表
      所載相符，復有甲○○遺失之國民身分證、全民健康保險卡，及載有張簡輝宏
      姓名、出生年月日、身分證字號、住址、電話、信用卡卡號、額度之字條扣案
      、附卷可資佐憑；其中被告於九十年十月十一日凌晨四時五十二分許之呼氣酒
      精濃度為０‧六七亳克＼公升，且車輛行進中有轉彎或變換車道未打方向燈或
      方向燈錯誤，或有駛入對向車道、單行道等異常駕駛行為，並經現場處理員警
      當場觀察、測試後記載明確，有酒精濃度檢測單、刑法第一百八十五條之三案
      件測試觀察紀錄表在卷可按；而乙○○○所有、卡片號碼000000000
      0000000號、中國信託商業銀行核發之萬事達信用卡背面簽名欄內「張
      簡輝宏」之簽名係被告所偽造，並據被告當庭辨識後坦認無訛。又甲○○於九
      十年七月十五日遺失國民身分證，而於同年八月二十一日申請補領，並經本院
      職權查證屬實，有臺北市士林區戶政事務所北市士戶二字第０九二三０四一七
      四００號覆函暨補證申請資料影本可佐。
（二）檢察官固認被告係於九十年九月間某日在其所駕駛之車牌號碼Ｇ三－三七三號
      營業小客車內拾獲乘客乙○○○遺失、卡片號碼0000000000000
      000號、中國信託商業銀行核發之萬事達信用卡一張，以及載有張簡輝宏姓
      名、出生年月日、身分證字號、住址、電話、信用卡卡號、額度之字條一紙，
      而將該信用卡侵占入己，並旋在該信用卡背面持卡人簽名欄內偽造「張簡輝宏
      」之簽名，但乙○○○所有、卡片號碼0000000000000000號
      、中國信託商業銀行核發之萬事達信用卡係於九十年六、七月間五度遺失，此
      經本院職權函請中國信託商業銀行查證明確，有中國信託商業銀行股份有限公
      司九十二年三月十八日刑事陳報狀可考，乙○○○亦於九十年十月十一日警訊
      時指稱該信用卡遺失已有約三個月，是被告係於九十年六、七月間某日在其所
      駕車牌號碼Ｇ三－三七三號營業小客車內拾獲乘客乙○○○遺失、卡片號碼0
      000000000000000號、中國信託商業銀行核發之萬事達信用卡
      一紙，並旋在該信用卡背面簽名欄偽造「張簡輝宏」之簽名，應堪認定。
（三）按在信用卡背面簽名欄簽名，單純自形式上觀察，即足以表示信用卡之簽名者
      於信用卡有效期限內有權使用該信用卡之辨識及證明，並非依習慣或特約表示
      一定用意之證明，性質上係屬刑法第二百十條之私文書，最高法院八十八年度
      台上字第五七三０號著有判決可資參照；被告於拾獲之乙○○○所有、卡片號
      碼0000000000000000號、中國信託商業銀行核發之萬事達信
      用卡背面簽名欄偽造「張簡輝宏」之簽名，表示「張簡輝宏」係該信用卡之合
      法持卡人、「張簡輝宏」得持該信用卡依中國信託商業銀行信用卡契約約定簽
      帳消費，自足生損害於乙○○○、張簡輝宏及中國信託商業銀行股份有限公司
      。
（四）被告雖否認基於意圖為自己不法所有之概括犯意，連續將拾獲之內有甲○○國
      民身分證、全民健康保險卡、現金之皮包一只及乙○○○所有、卡片號碼00
      00000000000000號、中國信託商業銀行核發之萬事達信用卡一
      張侵占入己，辯稱：曾多次搭載甲○○，故擬待下次搭載甲○○時再將甲○○
      遺失之皮包返還之，至乙○○○遺失之信用卡部分，該信用卡早已不能使用云
      云，然並無任何證據可資參佐，且被告為警當場逮捕並搜索其所駕駛之車牌號
      碼Ｇ三－三七三號營業小客車、起出甲○○遺失之國民身分證、全民健康保險
      卡及乙○○○遺失之卡片號碼0000000000000000號中國信託
      商業銀行信用卡之際，甲○○所有之國民身分證、全民健康保險卡、現金均經
      被告自皮包內取出，現金已混入被告所有之款項、證件則存放車內、皮包為被
      告另行取用，乙○○○所有之信用卡背面簽名欄內則經被告偽造「張簡輝宏」
      之簽名，此經被告自承不諱，核與乙○○○於警訊之指述及臺北市政府警察局
      萬華分局贓物認領保管收據所載一致，並有甲○○遺失之國民身分證、全民健
      康保險卡及載有張簡輝宏姓名、出生年月日、身分證字號、住址、電話、信用
      卡卡號、額度之字條扣案、附卷可稽，衡諸常情，被告倘非基於不法所有之意
      圖將甲○○所有、內有國民身分證、全民健康保險卡、現金之皮包及乙○○○
      之信用卡侵占入己，何需將甲○○所有之國民身分證、全民健康保險卡、現金
      自甲○○遺失之皮包內取出、分別存放、使用？何以歷時近三月仍未就拾獲之
      皮包、信用卡為其他妥適之處理？又何以竟在乙○○○所有之信用卡背面簽名
      欄內偽造同時拾獲之字條上所載之「張簡輝宏」簽名？是被告所辯顯與常情有
      違，要屬卸責避就之詞，委無可採，其基於意圖為自己不法所有之概括犯意，
      連續將拾獲之內有甲○○國民身分證、全民健康保險卡、現金之皮包、乙○○○之信用卡侵占入己，殆無疑義。
（五）次按刑法第一百八十五條之三規定所謂「不能安全駕駛」，係抽象危險犯，並
      不以發生具體危險為必要，對於呼氣酒精濃度已達每公升０．五五亳克（０．
      五五亳克＼公升）以上，肇事率為一般正常人之十倍，認為已達不能安全駕車
      之標準，此業經法務部八十八年五月十八日以法八八檢字第００一六六九號函
      告週知，應為絕對不能安全駕駛動力交通工具；而就醫學文獻所知，酒精對人
      體造成之影響，於呼氣時酒精濃度達每公升０‧二五亳克（約合體內血液中酒
      精濃度五０亳克＼公升或百分之零點零五）即會輕度中毒，造成輕度協調功能
      降低，呼氣酒精濃度達每公升０‧五亳克時（約合體內血液中酒精濃度一００
      亳克＼公升或百分之零點一）屬輕到中度中毒症狀，出現反應較慢、感覺減低
      、影響駕駛之狀況，又飲酒後一小時許，其體內血液酒精濃度可達最高，飲酒
      一小時後其體內之酒精濃度隨即消減，此亦分別有行政院國軍退除役官兵輔導
      委員會臺北榮民總醫院八十八年八月五日（八八）北總內字第二六八六八號函
      、八十八年十月二十六日（八八）院賓文廉字第一三四０七號臺灣高等法院函
      附台北醫學院附設醫院精神科主任蔡尚穎「酒精對人體生理與行為之影響」一
      文可據。本件被告於九十年十月十一日凌晨飲用酒類達呼氣酒精濃度為０‧六
      七亳克＼公升程度，仍於當日凌晨四時五十分許，駕駛車牌號碼Ｇ三－三七三
      號動力交通工具營業小客車，沿臺北市○○○路○段行駛，行經該路段與環河
      南路口，因有轉彎或變換車道未打方向燈或方向燈錯誤，或有駛入對向車道、
      單行道等異常駕駛行為，為警攔停盤查並進行呼氣酒精濃度檢測，前已述及，
      其呼氣酒精濃度均已逾０‧五亳克＼公升，達輕到中度中毒，反應較慢、感覺
      減低、影響駕駛程度，且顯已造成其注意力、反應力、平衡感、穩定性、駕駛
      能力均降低，應認均已達不能安全駕駛動力交通工具之程度。
（六）綜上所述，本件事證已臻明確，被告犯行洵堪認定，應依法論科。
三、核被告飲用酒類達呼氣酒精濃度０‧六七亳克＼公升程度而駕駛動力交通工具行
    為，係犯刑法第一百八十五之三條服用酒類不能安全駕駛動力交通工具而駕駛罪
    。被告於拾獲之乙○○○所有、卡片號碼0000000000000000號
    、中國信託商業銀行核發之萬事達信用卡背面簽名欄偽造「張簡輝宏」之簽名，
    表示「張簡輝宏」係該信用卡之合法持卡人、「張簡輝宏」得持該信用卡依中國
    信託商業銀行信用卡契約約定簽帳消費，足生損害於乙○○○、張簡輝宏、中國
    信託商業銀行股份有限公司，核被告此部分行為係犯刑法第二百十條偽造私文書
    罪（業經到庭檢察官當庭變更起訴法條）；被告於信用卡背面簽名欄偽造「張簡
    輝宏」簽名之行為係偽造私文書之階段行為，不另論罪。又被告將所拾獲甲○○
    遺失、內有甲○○國民身分證、全民健康保險卡、現金之皮包一只及乙○○○遺
    失、卡片號碼0000000000000000號、中國信託商業銀行核發之
    萬事達信用卡一張據為己有，均係犯刑法第三百三十七條之侵占遺失物罪；被告
    上述二次侵占遺失物犯行，時間緊接、手段相同，顯係基於概括犯意反覆為之，
    為連續犯，應依刑法第五十六條之規定加重其刑。被告所犯上開服用酒類不能安
    全駕駛動力交通工具而駕駛罪、偽造私文書罪、連續侵占遺失物罪三罪間，犯意
    個別、罪名互殊，應予分論併罰。公訴人起訴書雖僅記載被告將拾獲之甲○○國
    民身分證、全民健康保險卡侵占入己，但上開甲○○國民身分證、全民健康保險
    卡係併置於甲○○遺失之皮包中，且皮包內尚有數額不詳之現金，業如前述，被
    告將該只皮包及皮包內現金、國民身分證、全民健康保險卡侵占入己，為檢察官
    起訴之同一事實，為起訴效力所及，本院自應併予審理，併此敘明。爰審酌被告
    並無前科、素行良好，有臺灣高等法院被告全國前案紀錄表可參，連續侵占遺失
    物，並在拾獲之信用卡上偽造他人署押，而酒精成分對人之意識能力具有不良影
    響，超量飲酒後會導致對週遭事務之辨識及反應能力較平常狀況薄弱，被告服用
    酒類達注意力、反應力、平衡感、穩定性、駕駛能力均降低、嚴重不能安全駕駛
    之程度，仍駕駛動力交通工具營業小客車，對一般往來之人車均生高度危險性，
    犯後猶飾詞狡辯、否認部分犯行，未見悔意反省等一切情狀，分別量處如主文所
    示之刑，及諭知罰金如易服勞役、有期徒刑如易科罰金之折算標準，並定其應執
    行之刑，以資懲儆。
四、偽造之乙○○○所有、卡片號碼0000000000000000號、中國信
    託商業銀行核發之萬事達信用卡背面簽名欄內「張簡輝宏」之簽名一枚係偽造之
    署押，併依刑法第二百十九條之規定，宣告沒收之。
據上論斷，應依刑事訴訟法第二百九十九條第一項前段，刑法第一百八十五條之三、
第二百十條、第三百三十七條、第五十六條、第二百十九條、第四十一條第一項前段
、第四十二條第二項、第五十一條第七款、第十款，罰金罰鍰提高標準條例第一條前
段、第二條，判決如主文。
本案經檢察官丙○○到庭執行職務。
中      華      民      國    九十二    年      四      月    二十四    日
                              臺灣臺北地方法院交通法庭
                                      法  官  洪  文  慧
右正本證明與原本無異。
如不服本判決，應於判決送達後十日內向本院提出上訴狀(應抄附繕本)。告訴人
或被害人如對於本判決不服者，應具備理由請求檢察官上訴，其上訴期間之計算
係以檢察官收受判決正本之日期為準。
                                      書記官  江  虹  儀
中      華      民      國      九十二      年    四    月  二十四    日
附錄本案論罪科刑法條全文：
中華民國刑法第一百八十五條之三
服用毒品、麻醉藥品、酒類或其他相類之物，不能安全駕駛動力交通工具
而駕駛者，處一年以下有期徒刑、拘役或三萬元以下罰金。
中華民國刑法第二百一十條
 (偽造變造私文書罪)
偽造、變造私文書，足以生損害於公眾或他人者，處五年以下有期徒刑。
中華民國刑法第三百三十七條
 (侵占遺失物罪)
意圖為自己或第三人不法之所有，而侵占遺失物、漂流物或其他離本人所
持有之物者，處五百元以下罰金。


司法院資訊處製作；財團法人民間司法改革基金會備份。
